【裁判字號】    99,上訴,818
【裁判日期】    990713
【裁判案由】    偽造文書等
【裁判全文】
臺灣高等法院刑事判決                 99年度上訴字第818號
上  訴  人
即  被  告    丙○○
上列上訴人因偽造文書等案件，不服臺灣板橋地方法院98年度訴
字第3487號，中華民國98年12月31日第一審判決（起訴案號：臺
灣板橋地方法院檢察署98年度偵字第23819號、第24870號、第26
097號），提起上訴，本院判決如下：
    主  文
原判決撤銷。
丙○○共同行使偽造公文書，足以生損害於公眾及他人，處有期
徒刑壹年貳月，如附表壹編號一、二偽刻之公印及附表貳編號一
所示偽造之公印文及服務證均沒收；又共同行使偽造公文書，足
以生損害於公眾及他人，處有期徒刑壹年貳月，如附表壹編號一
、二偽刻之公印及附表貳編號二所示偽造之公印文及服務證均沒
收；又共同行使偽造公文書，足以生損害於公眾及他人，處有期
徒刑壹年貳月，附表壹編號一、二、三偽刻之公印及附表貳編號
三、四所示偽造之公印文及服務證均沒收；應執行有期徒刑貳年
，緩刑伍年，並應各向被害人甲○○、乙○○、丁○○支付如附
表所示金額之損害賠償，如附表壹編號一、二、三偽刻之公印
及附表貳編號一、二、三、四所示偽造之公印文及服務證均沒收
。
    事  實
一、丙○○於民國（下同）97年7月間某日，經由報紙分類廣告
    以公用電話向真實姓名年籍不詳、綽號「阿林」之成年男子
    應徵送信員工作，該名綽號「阿林」之男子即與丙○○相約
    於高雄市中正體育場見面，告知所謂送信員係指投遞假冒地
    檢署之公文信件，丙○○乃進而得知該名綽號「阿林」男子
    所屬之詐欺集團乃欲利用一般人不熟悉檢察機關偵辦刑事案
    件流程、倘接獲自稱檢察機關公務員來電相約見面以了解是
    否涉犯刑案，並於見面後出示偽造檢察機關公文書等物後，
    多會信以為真因而依從指示辦理相關事項之心理，擬以此為
    詐術內容詐騙他人財物而共組詐欺集團，詎丙○○雖知此情
    ，然為貪圖該集團所應允每投遞假冒地檢署之公文信件1封
    即給予新臺幣（下同）300元之酬勞，竟仍自該應徵工作日
    起，加入該詐欺集團，旋與綽號「阿林」等真實姓名年籍不
    詳之成年男子，共同基於意圖為自己不法所有之詐欺取財、
    行使偽造公文書、行使偽造特種文書、公然冒用公務員官銜
    之犯意聯絡，推由該詐欺集團某成年成員先於不詳時、地，
    偽造「臺北地方法院書記官陳文賓」服務證1紙及如附表壹
    所示之偽造「法務部行政執行署台北執行處凍結管制命令印
    」、「檢察執行處鑑」、「書記官陳文賓」等公印後，將上
    開偽造之公印蓋用於相關偽造之「台中地檢署監管科」、「
    臺灣台中地方法院檢察署傳票」、「法務部台中行政執行處
    凍結管制執行命令」、「臺北地檢署監管科」等公文上，其
    中，前開偽造之傳票再裝入偽造之「臺灣台中地方法院檢察
    署公文封」，由丙○○投遞至乙○○、丁○○、甲○○等被
    害人住處，詐欺集團成年成員而為下列犯行：
（一）於97年11月17日上午10時許，先由詐欺集團某成年成員佯
      稱為社會局專員，以電話聯絡乙○○，向其表示有人冒用
      其身分至社會局申請老人津貼，再由該詐欺集團某成年成
      員佯稱為刑事警察局隊長，以電話聯絡乙○○，謊稱其於
      板橋玉山銀行新設帳戶已被列為警示帳戶，且涉嫌詐欺案
      件，經傳喚未到將遭通緝，隨後復由該詐欺集團某成年成
      員，佯稱為臺北地方法院檢察官「賴正聲」，以其涉嫌詐
      欺案件為由，要求其將自身暨配偶李榮昌銀行戶頭內存款
      全部領出交予臺北地檢署監管科保管，致乙○○不疑有詐
      於電話中同意將款項交付監管，並相約於同日下午2時許
      、4時許分別在臺北市松山區○○○路○段163-1號民生活
      動中心前及臺北市松山區○○○路○段163-1號附近之巷口
      交付款項，乙○○遂於同日分別至富邦銀行民生分行及位
      於臺北市松山區○○○路○段145號之華南銀行各提款50萬
      元及92萬元後赴約。嗣由丙○○依約前往臺北市松山區○○○路○段163-1號民生活動中心前及臺北市松山區○○○
      路○段163-1號附近之巷口之不特定多數人均得共見共聞之
      場所，公然向乙○○佯稱其係臺北地方法院書記官陳文賓
      ，受檢察官指示前來收取監管款項之書記官，並出示偽造
      之「臺北地方法院書記官陳文賓」服務證1紙，復交付如
      附表貳編號一所示偽造之「臺北地檢署監管科」公文共2
      紙（受監管人分別為乙○○、李榮昌）與乙○○而行使之
      ，以取信於乙○○，足以生損害於臺灣臺北地方法院檢察
      署、法務部行政執行署執行職務之正確性及「陳文賓」，
      並使乙○○陷於錯誤，誤認丙○○係臺北地方法院書記官
      陳文賓，而當場將上開提領共142萬元之現金均交付予丙○○。
（二）於97年11月26日下午2時許，先由該詐欺集團某成年成員
      佯稱為臺北市政府老人福利科專員，以電話聯絡丁○○，
      向其表示有人冒用其妻陳月嬌之名義開設帳戶且每月之老
      人年金將轉入該帳戶，再由該詐欺集團某成年成員佯稱為
      警員「陳世華」，以電話聯絡丁○○，謊稱其涉嫌詐欺案
      件，並將轉介予臺中地方法院檢察官「王清杰」；復由該
      詐欺集團某成年成員，以電話聯絡丁○○，佯稱為臺中地
      方法院檢察官「王清杰」，並詐稱因其涉嫌詐欺案件為由
      ，要求其將銀行戶頭內存款全部領出交予法院保管，致丁○○不疑有詐於電話中同意將款項交付監管，並前往位於
      臺北市松山區○○○路56號之星展銀行及聯邦銀行南京東
      路分行各提款90萬元、80萬元後，即與佯稱為臺中地方法
      院檢察官「王清杰」之詐欺集團某成年成員連絡，相約於
      翌日下午1時許在丁○○位於臺北市○○區○○路2段410
      巷88弄12號3樓之住處內交付款項。該詐欺集團遂派丙○○佯稱為臺北地方法院書記官陳文賓赴約，向丁○○詐稱
      係受檢察官指示前來收取監管款項，併出示偽造之「臺北
      地方法院書記官陳文賓」服務證1紙，且交付如附表貳編
      號二所示偽造之「法務部台中行政執行處凍結管制執行命
      令」公文與丁○○而行使之，以取信於丁○○，足以生損
      害於臺灣臺中地方法院檢察署、法務部行政執行署執行職
      務之正確性及「陳文賓」，並致丁○○陷於錯誤，誤認丙○○係臺北地方法院書記官，而當場將上開提領共170萬
      元之現金交付予丙○○。
（三）於97年11月28日上午9時許，丙○○先將附表貳編號四所
      示偽造之「臺灣台中地方法院檢察署傳票」、「法務部台
      中行政執行處陳結管制執行命令」公文各1張，裝入偽造
      之「臺灣台中地方法院檢察署公文信封」內，投遞至甲○○住處信箱內。再由該詐欺集團某成年成員佯稱為社會局
      專員，以電話聯絡甲○○，向其表示有人冒用其證件向社
      會局申請低收入戶資格，再由該詐欺集團某成年成員佯稱
      為汐止分局小隊長「陳世華」，以電話聯絡甲○○，謊稱
      其證件遭人冒用；復由該詐欺集團某成年成員，以電話聯
      絡甲○○，佯稱為臺中地方法院檢察官「王清杰」，並詐
      稱其因證件遭人盜用，涉嫌詐欺案件為由，要求其將銀行
      戶頭內存款全部領出交予法院保管，致甲○○不疑有詐於
      電話中同意將款項交付監管，並相約分別於同日下午1時
      許及2時30分許在甲○○位於臺北市○○區○○街61巷住
      處之巷口交付款項，甲○○遂前往臺北市○○路○段760號
      之第一銀行臨櫃各提款100萬元後赴約。丙○○則依「阿
      林」指示前往臺北市○○區○○街61巷巷口之不特定多數
      人均得共見共聞之場所，公然向甲○○佯稱其係臺北地方
      法院書記官陳文賓，乃受檢察官指示前來收取監管款項之
      書記官，並出示偽造之「臺北地方法院書記官陳文賓」服
      務證1紙，且交付如附表貳編號三所示偽造之「台中地檢
      署監管科」公文共2紙與甲○○而行使之，以取信於甲○○，足以生損害於臺灣臺中地方法院檢察署、法務部行政
      執行署執行職務之正確性及「陳文賓」，並致甲○○陷於
      錯誤，誤認丙○○係臺北地方法院書記官，而當場將上開
      提領共200萬元現金交付予丙○○，丙○○旋將上開詐得
      金額交由其所屬之詐騙集團朋分；該詐欺集團成員於丙○○取得款項後，再以電話通知甲○○至住處信箱拿取附表
      貳編號四之信件。
（四）嗣因乙○○、丁○○、甲○○發覺有異，始知受騙，並報
      警處理。經警採集甲○○所提出其自丙○○處收受之如附
      表貳編號三、四所示偽造公文上之指紋，查知附表貳編號
      三所示偽造之載明受監管人為甲○○，日期為97年11月6
      日之「台中地檢署監管科」公文背面之指紋，核與內政部
      警政署刑事警察局檔存之丙○○左拇指指紋相符，因而循
      線查悉上情。
二、案經乙○○、丁○○、甲○○訴由內政部警政署刑事警察局
    移送臺灣板橋地方法院檢察署檢察官偵查後起訴。
    理  由
壹、證據能力：
    按被告以外之人於審判外之言詞或書面陳述，除法律有規定
    者外，不得作為證據，刑事訴訟法第159條第1項定有明文，
    此即學理上所稱「傳聞證據排除法則」。又被告以外之人於
    審判外之陳述，雖不符同法第159條之1至第159條之4之規定
    ，而經當事人於審判程序同意作為證據，法院審酌該言詞陳
    述或書面陳述作成時之情況，認為適當者，亦得為證據。當
    事人、代理人或辯護人於法院調查證據時，知有第159條第1
    項不得為證據之情形，而未於言詞辯論終結前聲明異議者，
    視為有前項之同意，此則據同法第159條之5規定甚明。鑒於
    採用傳聞證據排除法則重要理由之一，係因傳聞證據未經當
    事人之反詰問予以覈實，若當事人願放棄對原供述人之反對
    詰問時，原則上即可承認該傳聞證據之證據能力。而揆諸我
    國刑事訴訟法第159條之5之立法理由，除參照前述傳聞證據
    排除法則之基本法理外，亦參考日本刑事訴訟法第326條之
    立法例，查日本刑事審判實務之運作，有關檢察官及被告均
    同意作為證據之傳聞書面材料或陳述，可直接援引該國刑事
    訴訟法第326條作為傳聞例外之法律依據，僅在檢察官與被
    告或其辯護人不同意之情況下，乃須根據其他傳聞例外規定
    ，俾以斟酌該等傳聞書面材料或陳述是否具有證據能力，在
    當事人間無爭執之案件中，傳聞證據基本上均可依據前引規
    定提出於法院使用。據此，我國刑事訴訟法第159條之5之適
    用應可作同上之解釋。公訴人及被告就本件判決所引之被告
    以外之人於審判外之陳述，於本院行準備程序及審理時均未
    聲明異議（見本院99年5月31日準備程序筆錄第3頁至第8頁
    、99年6月29日審判筆錄第7頁至第10頁），而本院審酌上開
    傳聞證據作成時之情況，核無違法取證及證明力明顯過低之
    瑕疵，為證明犯罪事實所必要，亦認為以之作為證據為適當
    ，根據上開規定及說明，作為本件判決認定被告犯罪事實之
    被告以外之人於審判外陳述是否屬於傳聞之例外，無庸先行
    考量刑事訴訟法第159條之1第2項、第159條之2、第159條之
    3等規定，得逕依同法第159條之5規定作為證據。
貳、得心證之理由：
一、認定犯罪事實所憑之證據及其理由：
    訊據上訴人即被告就其於97年7月間某日，因由報紙應徵送
    信員工作，進而得知綽號「阿林」男子所屬之詐欺集團係以
    偽造檢察機關公文書，假冒檢察官、書記官等公務員為詐術
    內容詐騙他人財物之詐欺集團，然為貪圖該集團所應允之不
    法利益仍加入該詐欺集團，與綽號「阿林」等真實姓名年籍
    不詳之成年男子，共同基於意圖為自己不法所有之詐欺取財
    、行使偽造公文書、行使偽造特種文書、公然冒用公務員官
    銜之犯意聯絡，推由該詐欺集團某成年成員先於不詳時、地
    ，偽造「臺北地方法院書記官陳文賓」服務證1紙及「法務
    部行政執行署台北執行處凍結管制命令印」、「檢察執行處
    鑑」、「書記官陳文賓」印章後，將上開偽造之印章蓋用於
    相關偽造之「台中地檢署監管科」、「臺灣台中地方法院檢
    察署傳票」、「法務部台中行政執行處凍結管制執行命令」
    、「臺北地檢署監管科」等公文上，再裝入偽造之「臺灣台
    中地方法院檢察署公文封」後，由被告投遞至乙○○、丁○○、甲○○等被害人住處，乙○○、丁○○、甲○○並均各
    因事實欄所述之詐術內容而受騙交付現金予被告各情，於原
    審及本院審理中坦認不諱（見原審卷第60頁反面、本院99年
    6月29日審判筆錄第4頁至第8頁、第14頁），就此被告坦認
    部分，復經證人即被害人乙○○、丁○○、甲○○於警詢、
    偵查及本院審理及證人陳月嬌於本院審理時證述綦詳（98
    年度他字第4649號卷第5頁至第6頁、第13頁至第14頁、第15
    頁、98年度偵字第24870號卷第51頁至第57頁、第62頁至第
    64頁、第88頁至第90頁、第99頁第101頁、第104頁第106頁
    、第112頁至第114頁，本院99年6月29日第3頁至第7頁），
    並有如附表貳所示之偽造公文書在卷可稽（98年度偵字第24
    870號卷第118頁至第120頁、第232頁至233頁、第238頁至第
    245頁），而經警採集甲○○所提出其自詐欺集團成員處收
    受之如附表貳編號三、四所示偽造公文上之指紋，鑑定結果
    認如附表貳編號三所示偽造之載明受監管人為甲○○，日期
    為97年11月6日之「台中地檢署監管科」公文背面之指紋，
    核與內政部警政署刑事警察局檔存之被告左拇指指紋相符乙
    節，亦有內政部警政署刑事警察局98年6月11日刑紋字第098
    0078579號鑑驗書在卷可稽（98年度偵字第24870號卷第234
    頁至第236頁），復有附表貳所示之文書在卷可稽，凡此各
    情，俱徵被告前開部分之自白，核與事實相符，堪可採信；
    被告雖於原審審理時否認假冒書記官陳文賓當面向被害人乙○○、丁○○、甲○○等人取款犯行，與上開事證有悖，顯
    係畏罪卸責之詞，不足採信。又按共同正犯，在合同之意思
    內各自分擔犯罪行為之一部，相互利用他人之行為，以達其
    犯罪之目的者，即應對全部所發生之結果，共同負責；刑法
    上之共同正犯間，非僅就其自己實施之行為負其責任，並在
    犯意聯絡之範圍內，對於他共同正犯所實施之行為，亦應共
    同負責，最高法院著有28 年上字第3110號判例、32年上字
    第1905號判例意旨可資參照；茲本件被告既與「阿林」等人
    所屬詐欺集團成員有所聯絡，並知悉渠等詐騙乙○○、丁○○、甲○○之計畫，然仍負責投遞相關偽造公文與前開被害
    人，被告甚且親自出面取款，事證如前，而乙○○、丁○○
    、甲○○確亦因受騙而交付款項與被告，被告所為顯與「阿
    林」等詐欺集團成員間，在詐欺取財、行使偽造公文書、行
    使偽造特種文書、公然冒用公務員官銜之合同犯意內，各自
    分擔犯罪行為之一部，並相互利用其他詐欺集團成員之行為
    以遂行犯罪之目的，縱被告未親自撥打電話予被害人、亦未
    親自偽造公文書，然其持前開偽造之公文書向被害人等詐取
    財物，仍應對全部所生結果共同負責，是以，本件被告既確
    實參與本件詐欺等犯行之部分行為，自應就全部所發生之結
    果，共同負責，併此敘明。
二、本件事證明確，被告犯行堪以認定，應依法論科。
貳、論罪科刑及撤銷改判理由：
一、按刑法所謂公印，係指公署或公務員職務上所用之印信而言
    ，又所謂公印或公印文，係專指表示公署或公務員資格而言
    ，即俗稱大印與小官印及其印文，最高法院著有22年上字第
    1904號及69年臺上字第693號判例意旨可資參照；另公印文
    之形式凡符合印信條例規定之要件而製頒，無論為印、關防
    、職章、圖記，如足以表示其為公務主體之同一性者，均屬
    之（最高法院89年度臺上字第3155號判決意旨參照）；再者
    ，公文書係指公務員職務上製作之文書，刑法第10條第3項
    定有明文，而刑法上偽造文書罪，係著重於保護公共信用之
    法益，即使該偽造文書所載名義製作人實無其人，而社會上
    一般人仍有誤信其為真正文書之危險，仍難阻卻犯罪之成立
    （最高法院54年度臺上字第1404號判例意旨參照）；茲本案
    偽造之「台中地檢署監管科」、「臺北地檢署監管科」、「
    臺灣台中地方法院檢察署傳票」、「法務部台中行政執行處
    凍結管制執行命令」等文書，其上偽造之「法務部行政執行
    署台北執行處凍結管制命令印」、「檢察執行處鑑」、「
    書記官陳文賓」印文，因係表示公務機關或機關長官資格及
    其職務之印信，自屬公印文；而該冒用公署名義所偽造之「
    台中地檢署監管科」、「臺北地檢署監管科」、「臺灣台中
    地方法院檢察署傳票」、「法務部台中行政執行處凍結管制
    執行命令」文書，因蓋有偽造之「法務部行政執行署台北執
    行處凍結管制命令印」、「檢察執行處鑑」、「書記官陳文
    賓」等公印文；又該冒用公署名義所偽造之「臺灣台中地方
    法院檢察署公文封」文書，因其上標示「臺灣台中地方法院
    檢察署公文封」、「股別」、「案號」、「法院文件」等字
    樣，並載有臺灣台中地方法院檢察署之真實地址及送達教示
    規定等，顯足以使一般人誤信其為公務員職務上所製作之真
    正文書之危險，自均屬偽造之公文書無訛；是核被告如犯罪
    事實欄一（一）（二）（三）所為，均各係犯刑法第216 條
    、第212條之行使偽造特種文書罪（指行使偽造之服務證部
    分）、第216條、第211條之行使偽造公文書罪（指行使偽造
    之前開「台中地檢署監管科」、「臺北地檢署監管科」、「
    臺灣台中地方法院檢察署傳票」、「法務部台中行政執行處
    凍結管制執行命令」、「臺灣台中地方法院檢察署公文封」
    公文書部分）、第159條之公然冒用公務員官銜罪（指冒充
    書記官部分，惟就公然冒用公務員官銜罪部分，被告僅就犯
    罪事實欄一（一）（三）部分構成該罪；又起訴書雖記載被
    告此部分係犯刑法第158第1項冒充公務員行使職權罪，惟據
    原審蒞庭公訴檢察官當庭更正起訴法條為同法第159條冒用
    公務員官銜罪，參見原審卷第40頁反面）、第339條第1項之
    詐欺取財罪；被告與「阿林」等詐欺集團之成年人，就本件
    如事實欄一（一）（二）（三）所述各該次行使偽造特種文
    書罪、行使偽造公文書罪、公然冒用公務員官銜罪、詐欺取
    財罪間，各互有犯意聯絡、行為分擔，均應依刑法第28條規
    定，各論以共同正犯；又被告偽造公印為偽造公印文之階段
    行為，而偽造公印文為偽造公文書之部分行為，其偽造公文
    書、特種文書低度行為，復為其後行使之高度行為所吸收，
    均不另論罪；至被告如事實欄一（一）（二）（三）所為各
    次於行使偽造之服務證、公文書、公然冒用公務員官銜（不
    包含犯罪事實欄一（二））之行為繼續中，各均實行詐欺取
    財行為，各3次該等行為在自然意義上雖非完全一致，然均
    各仍有部分重疊合致，且各次之犯罪目的單一，依一般社會
    通念，認均應各評價為一罪方符合刑罰公平原則，如予分論
    併罰，反有過度處罰之疑，與人民法律感情亦未契合，是於
    牽連犯廢除後，適度擴張一行為概念，認此情形為一行為觸
    犯數罪名之想像競合犯，方屬適當（最高法院97年度臺上字
    第1880號判決意旨參照），故自應認被告如事實欄一（一）
    （二）（三）所為，均各係出於一個犯意，實行一個犯罪行
    為，而侵害國家法益、社會法益及個人法益，各僅同時該當
    於數罪構成要件，即均屬一行為觸犯數罪名，各應依想像競
    合犯規定，分別從一重之刑法第216條、第211條共同行使偽
    造公文書罪處斷；再被告所犯上開3個行使偽造公文書罪間
    ，犯意個別、行為互殊，應予分論併罰。
三、原審對被告論罪科刑，固非無見，惟查：(一)被告係冒充書記
    官陳文賓親自向證人即被害人乙○○、丁○○等當面收取詐
    騙款項，原審認非由被告向乙○○、丁○○收取詐騙所得一
    情，認定事實，尚有違誤；(二)被告坦承全部犯行，並於本院
    審理時已與告訴人乙○○、丁○○、甲○○達成民事和解，
    並於本院99年5月31日行準備程序時先行支付每名告訴人各3
    萬3千元，原審對此未及審酌，亦有未洽；(三)本件如附表貳
    所示偽造之公印文，經本院送請鑑定後，因該印文紋線邊緣
    處有印墨堆積情形，可排除以影印及電腦列印之可能，而不
    排除為使用印章蓋印做成，此有內政部警政署刑事警察局99
    年4月20日刑鑑字第0990036868號鑑定書附本院卷可按，復
    無證據證明上開偽造公印或「臺北地方法院書記官陳文賓」
    服務證已滅失，原審對此未予宣告沒收，實有未當。被告雖
    否認向告訴人甲○○收取詐欺款項，而上訴指摘原判決不當
    ，固無理由，惟原判決既有上開可議之處而無可維持，自應
    由本院將原判決予以撤銷改判。爰審酌被告與「阿林」等人
    共組詐騙集團，利用一般民眾欠缺法律專業知識、不明檢察
    機關偵辦案件程序，及民眾對於檢察機關人員執行職務公信
    力之信賴等心理，遽以偽造公文書及冒充公務員之方式遂行
    其等詐騙行為，手段卑劣，甚屬可眥，併斟酌被告於本件犯
    罪之角色分工上，較諸綽號「阿林」等人而言，尚居較次要
    之地位，且被告犯後於本院審理時終能坦承全部犯行，頗知
    悔悟，復與告訴人等達成民事和解，惟所詐取之金額甚鉅，
    迄經僅賠償告訴人所受部分損失，並斟酌被告犯罪之動機、
    目的等一切情狀，就其前開所犯3罪，分別量處如主文第2項
    所示之刑，並定其應執行之刑，末查，被告前未曾因故意犯
    罪受有期徒刑以上刑之宣告，有本院被告前案紀錄表在卷可
    參，素行良好，因一時失慮，致罹刑章，經此偵審教訓，當
    知所警惕而無再犯之虞，本院認所宣告之刑，以暫不執行為
    適當，爰依刑法第74條第1項第1款規定宣告緩刑5年，並就
    被告同意給付與被害人甲○○、乙○○、丁○○損害賠償之
    內容，另依刑法第74條第2項第3款規定，諭知其向被害人等
    支付如附表三所示之損害賠償金。又刑法第74條第4項規定
    ，前開支付之負擔得為民事強制執行名義，倘被告不履行，
    且情節重大，足認原宣告之緩刑難收其預期效果，而有執行
    刑罰之必要者，依刑法第75條之1第1項第4款規定，得撤銷
    其緩刑宣告，附此敘明。至如附表壹所示偽造之「法務部行
    政執行署台北執行處凍結管制命令印」、「檢察執行處鑑」
    、「書記官陳文賓」公印各1枚等雖均未扣案，然並無證據
    證明業已滅失，及附表貳編號一至四所示之偽造公印文，應
    依刑法第219條規定宣告沒收；另偽造之「臺北地方法院書
    記官陳文賓」服務證，雖未扣案，但無證據證明已滅失，復
    為供被告及詐欺集團共犯為本件3次犯行所用之物，爰依刑
    法第38條第1項第2款規定沒收之。而如附表貳編號一至四所
    示之偽造公文書因各已由詐欺集團成年成員行使交付予告訴
    人乙○○、丁○○、甲○○，已非被告或共犯「阿林」等人
    所有，爰不另為沒收之諭知；扣案內含SIM卡門號000000000
    0號、機具序號000000000000000之行動電話1具，雖係被告
    所有，然無事證顯示與被告所為本件犯行有何關聯，爰不於
    本案併予宣告沒收，附此敘明。
四、不另為無罪諭知部分：
（一）公訴意旨略以：被告丙○○於97年11月26日下午1時許，
      至告訴人丁○○位於臺北市○○路○段410巷88弄12號3樓
      住處，佯稱為臺北地方法院書記官陳文賓，向告訴人丁○○收取詐得之170萬元，因認被告丙○○另涉犯刑法第159
      條冒充公務員官銜罪（起訴書原記載為刑法第158條第1項
      之僭行公務員職權罪，嗣經原審蒞庭公訴檢察官於98年11
      月16日準備程序期日當庭更正為刑法第159條之冒充公務
      員官銜罪（原審卷第40頁反面））。
（二）按刑法第159條之冒用公務員官銜罪，必以對於不特定人
      或多數人為之，而達於公然之程度者為限，最高法院93年
      度臺上字第1621號判決明揭此旨。而被告丙○○冒充為臺
      北地方法院書記官陳文賓之犯罪地點，係在告訴人丁○○
      住處，此據丁○○與陳月嬌證述明確（本院99年6月29日
      第5頁至第7頁），核與被告於本院審理時供承：至告訴人
      丁○○住處收款等語相符（本院99年6月29日第7頁），因
      此，被告冒用書記官官銜之地點既非於不特定人得共見共
      聞場所，故被告丙○○所為此部分之犯行，不構成公然冒
      用公務員官銜罪。然因公訴人認此部分與前開起訴事實一
      （二）欄經判決有罪之行使偽造特種文書、行使偽造公文
      書、詐欺取財等罪間，具有想像競合犯之裁判上一罪關係
      （此據原審蒞庭公訴檢察官補充上開數罪為想像競合犯一
      罪，參原審卷第40頁反面），是就此冒用公務員官銜罪部
      分，爰不另為無罪之諭知。
據上論斷，應依刑事訴訟法第369條第1項前段、第364條、第299
條第1項前段，刑法第28條、第216條、第211條、第212條、第33
9條第1項、第159條、第55條、第51條第5款、第219條、第38條
第1項第2款、第74條第1項第1款、第2項第3款，刑法施行法第1
條之1第1項、第2項前段，判決如主文。
本案經檢察官壽勤偉到庭執行職務。
中    華    民    國    99    年    7     月    13    日
                  刑事第五庭審判長法  官  高明哲
                                  法  官  林洲富
                                  法  官  高玉舜
以上正本證明與原本無異。
如不服本判決，應於收受送達後10日內向本院提出上訴書狀，其
未敘述上訴之理由者並得於提起上訴後10日內向本院補提理由書
（均須按他造當事人之人數附繕本）「切勿逕送上級法院」。
                                  書記官  許雅淩
中    華    民    國    99    年    7     月    13    日
附錄：本案論罪科刑法條全文
中華民國刑法第159條
公然冒用公務員服飾、徽章或官銜者，處 5 百元以下罰金。
中華民國刑法第211條
偽造、變造公文書，足以生損害於公眾或他人者，處1年以上7
年以下有期徒刑。
中華民國刑法第212條
偽造、變造護照、旅券、免許證、特許證及關於品行、能力服務
或其他相類之證書、介紹書，足以生損害於公眾或他人者，處1
年以下有期徒刑、拘役或3百元以下罰金。
中華民國刑法第216條
行使第210條至第215條之文書者，依偽造、變造文書或登載不實
事項或使登載不實事項之規定處斷。
中華民國刑法第339條
意圖為自己或第三人不法之所有，以詐術使人將本人或第三人之
物交付者，處5年以下有期徒刑、拘役或科或併科1千元以下罰金
。
以前項方法得財產上不法之利益或使第三人得之者，亦同。
前二項之未遂犯罰之。
附表壹：（偽刻之公印）
一、偽刻「法務部行政執行署台北執行處凍結管制命令印」公印
    壹枚。
二、偽刻「檢察執行處鑑」公印壹枚。
三、偽刻「書記官陳文賓」公印壹枚。
附表貳：（偽造之公印文）
┌──┬──────────┬─────────────┬────────┐
│編號│  所交付之文書      │  應沒收物品              │  備        註  │
├──┼──────────┼─────────────┼────────┤
│ 一.│偽造之載明受監管人各│左列偽造公文各1 張上，各有│見98年度警聲搜字│
│    │為乙○○、李榮昌之「│偽造之「法務部行政執行署台│第2996號偵查卷第│
│    │臺北地檢署監管科」公│北執行處凍結管制命令印」、│51、52頁        │
│    │文各1 張            │「檢察執行處鑑」公印文各壹│                │
│    │                    │枚；「臺北地方法院書記官陳│                │
│    │                    │文賓」服務證壹紙。        │                │
│    │                    │                          │                │
├──┼──────────┼─────────────┼────────┤
│ 二.│偽造之「臺灣台中地方│左列偽造之「臺灣台中地方  │見98年度偵字第24│
│    │法院檢察署傳票」、「│法院檢察署傳票」、「法務部│870號偵查卷第232│
│    │法務部台中行政執行處│台中行政執行處凍結管制執行│、233頁         │
│    │凍結管制執行命令」公│命令」公文各1張上，各有偽 │                │
│    │文各1 張、偽造之「臺│造之「法務部行政執行署台北│                │
│    │灣台中地方法院檢察署│執行處凍結管制命令印」、「│                │
│    │公文封」1封         │檢察執行處鑑」公印文各壹枚│                │
│    │                    │；「臺北地方法院書記官陳文│                │
│    │                    │賓」服務證壹紙。          │                │
│    │                    │                          │                │
├──┼──────────┼─────────────┼────────┤
│ 三.│偽造之載明受監管人均│左列偽造公文各1 張上，各有│見98年度偵字第24│
│    │為甲○○，然日期分別│偽造之「法務部行政執行署台│870 號偵查卷第23│
│    │為97年11月6 日、97年│北執行處凍結管制命令印」、│9 、241頁       │
│    │11月28日之「台中地檢│「檢察執行處鑑」、「書記官│                │
│    │署監管科」公文各1 張│陳文賓」公印文各壹枚；「臺│                │
│    │                    │北地方法院書記官陳文賓」服│                │
│    │                    │務證壹紙。                │                │
│    │                    │                          │                │
├──┼──────────┼─────────────┼────────┤
│ 四.│偽造之「臺灣台中地方│左列偽造之「臺灣台中地方  │見98年度偵字第24│
│    │法院檢察署傳票」、「│法院檢察署傳票」、「法務部│870 號偵查卷第24│
│    │法務部台中行政執行處│台中行政執行處凍結管制執行│3 、245 、237 頁│
│    │凍結管制執行命令」公│命令」公文各1 張上，各有偽│                │
│    │文各1 張、「臺灣台中│造之「法務部行政執行署台北│                │
│    │地方法院檢察署公文信│執行處凍結管制命令印」、「│                │
│    │封」1封             │檢察執行處鑑」公印文各壹枚│                │
│    │                    │。                        │                │
└──┴──────────┴─────────────┴────────┘
附表：
    被告應各向被害人甲○○、乙○○、丁○○按月支付新臺幣
    （下同）陸仟元賠償金，其給付方法為：自99年7月21日起
    至104年6月21日止，按月於每月21日，給付被害人等各陸仟
    元。

司法院資訊處製作；財團法人民間司法改革基金會備份。
